【裁判字號】    97,消債更,1046
【裁判日期】    980717
【裁判案由】    更生
【裁判全文】
臺灣桃園地方法院民事裁定          97年度消債更字第1046號
聲  請  人
即  債務人  甲○○
代  理  人  徐豐益律師
上列聲請人因消費者債務清理事件聲請更生，本院裁定如下：
    主  文
債務人甲○○自中華民國九十八年七月二十日十八時起開始更生
程序。
命司法事務官進行本件更生程序。
    理  由
一、按法院開始更生程序之裁定，應載明其年、月、日、時，並
    即時發生效力。次按法院裁定開始更生或清算程序後，得命
    司法事務官，進行更生或清算程序，必要時，得選任律師、
    會計師或其他適當之自然人或法人一人為監督人或管理人。
    消費者債務清理條例（下簡稱本條例）第45條第1 項、第16
    條第1項分別定有明文。
二、本件債務人聲請意旨略以：聲請人目前總資產價值新台幣（
    下同）185,053元，債務總額1,028,004元，於消費者債務清
    理條例施行後，曾以書面向最大債權金融機構萬泰商業銀行
    （下稱萬泰銀行）請求共同協商債務清償方案而不成立；聲
    請人現每月工資約20,000元，其配偶謝玲玲每月工資約24,0
    00元，其下尚有父母及子女需聲請人扶養，綜合全戶每月固
    定支出為35,544元，每月可處分所得約8,000 元，然觀聲請
    人所負債務，每年僅利息部分即達20餘萬元，換算每月利息
    即達16,000元以上，遑論未算計本金部分，已非聲請人所能
    負擔。而聲請人無擔保或無優先權之債務總額未逾1,200 萬
    元，復未經法院裁定開始清算程序或宣告破產，爰請求准予
    裁定開始更生等語。
三、按消費者債務清理條例立法意旨，乃在幫助陷於經濟上困境
    之債務人，得藉由更生或清算程序，走出經濟困境，避免走
    向絕路，實現憲法所保障之生命權。經查：債務人所主張之
    上開事實，業據提出財產歸屬資料清單、存摺封面及明細、
    財團法人金融聯合徵信中心當事人綜合信用報告及債務清理
    條例前置協商專用債權人清冊、當事人綜合信用報告、財產
    及收入狀況說明書、保育費暨學雜費繳款書、水費繳費證明
    、電費明細、電信費明細、行車執照、95及96年度綜合所得
    稅各類所得清單、債權人及債務人清冊、申請協商函及郵件
    回執、前置協商不成立通知書、勞工保險卡、扶養義務人名
    冊、在職證明單、各類所得扣繳暨免扣繳憑單等件為證，核
    無不實。而本件前置協商程序中，萬泰銀行因債務人有「大
    量借款或密集消費」等情形，認定有道德風險存在，因此與
    債務人協商不成立，有前置協商不成立通知書及萬泰銀行陳
    報狀在卷可稽，則聲請人已依照本條例第151條第1項規定先
    向最大債權金融機構申請前置協商之事實，當堪認定。又依
    據聲請人提出之財產及收入狀況說明書所載內容，既有不能
    清償債務之情形存在，又其無擔保或無優先權之債務總額未
    逾1,200 萬元，復未經法院裁定開始清算程序或宣告破產；
    此外，本件又查無債務人有本條例第6條第3 項、第8條或第
    46條各款所定駁回更生聲請之事由存在，則債務人聲請更生
    ，應予准許，並依首揭規定命司法事務官進行本件更生程序
    ，爰裁定如主文。至於聲請人於更生程序開始後，應另提出
    足以為債權人會議可決或經法院認為公允之更生方案以供採
    擇，俾免更生程序進行至依本條例第61條規定應行清算之程
    度；又於更生程序終結後，聲請人得否免責乃屬另一問題，
    非於審究其得否開始更生程序時所應審究之事項，倘若聲請
    人確有不能免責之事由存在，其雖經裁定准予更生程序，亦
    無由因經由更生程序即得免除債務。
中    華    民    國    98    年    7     月    17    日
                  民事第一庭    法  官  吳爭奇
上為正本係照原本作成。
本件不得抗告。
本裁定已於98年7月20日17時公告。
中    華    民    國    98    年    7     月    17    日
                                書記官  黃瓊儀


司法院資訊處製作；財團法人民間司法改革基金會備份。
